臺灣雲林地方法院刑事判決
  110年度訴字第458號
公  訴  人  臺灣雲林地方檢察署檢察官
被      告  朱貴暎





上列被告因誣告案件，經檢察官提起公訴（110年度偵字第2010
號），被告於準備程序就被訴事實為有罪之陳述，經告知簡式審
判程序意旨，並聽取公訴人及被告之意見後，本院合議庭裁定由
受命法官獨任進行簡式審判程序，判決如下：
    主  文
甲○○犯誣告罪，處有期徒刑參月。
    事  實
一、甲○○使用「王樂樂」之暱稱，於民國109年6月30日上午以通
    訊軟體LINE與乙○○通聯，向乙○○表示「我把握時間懷孕」，
    詢問「你是要拖時間嗎」、「生小孩的事緩一緩嗎」等語後
    ，仍於同(30)日下午1時30分許，至雲林縣○○市○○路00號之
    「禾楓汽車旅館」，合意與乙○○性交，並向乙○○要求借款。
    次日(即同年7月1日)甲○○復以通訊軟體LINE與乙○○通聯，詢
    問「你的意思我要寫還款計畫書你今天才要拿錢給我是嗎」
    、「都上床了你覺得是情人砲友還是生小孩的工具」，表示
    「我們生一個天材兒童」、「我已經叫貨了」、「不然三萬
    也可以」，乙○○雖表示「你借錢太急了」，仍於同年7月2日
    ，委託鄭玉美將新台幣（下同）3萬元交付及貸予甲○○，並
    於翌(3)日以通訊軟體LINE與甲○○通聯，詢問「你的住址幾
    號」、「電話姓名籍貫」，甲○○回覆「你為了那三萬元一直
    問東問西還要給你生小孩每一筆都要算清楚是嗎那小孩也不
    用生了」，乙○○於翌(4)日再以通訊軟體LINE與甲○○通聯，
    詢問「為何你到現在還不傳身分證」，並表示「你借了三萬
    」，甲○○遂反問「我有借嗎」、「跟你上床不要錢生小孩不
    要錢嗎」，乙○○遂表示「告你詐欺」，甲○○則宣稱「我告你
    強奸」、「強奸犯進去監獄是什麼日子你知道嗎讓你生不如
    死」後，遂意圖乙○○受刑事處分，於109年7月29日至雲林縣
    警察局斗六分局偵查隊，向警員誣告稱：我於上述109年6月
    30日在「禾楓汽車旅館」，遭乙○○妨害性自主強制性交等不
    實之語，以此方式誣指乙○○涉有刑事犯嫌。嗣經乙○○提出上
    述通訊軟體LINE通聯內容自清，並經臺灣雲林地方檢察署（
    下稱雲林地檢署）檢察官以109年度偵字第6020號為不起訴
    處分，始查悉上情。
二、案經乙○○告訴暨雲林縣警察局斗六分局報告雲林地檢署檢察
    官偵查起訴。
    理  由
一、被告甲○○所犯之罪，係死刑、無期徒刑、最輕本刑為3年以
    上有期徒刑以外之罪，亦非高等法院管轄第一審案件，被告
    於準備程序就前揭被訴事實為有罪之陳述，經依法告知簡式
    審判程序之旨，並聽取當事人之意見後，本院合議庭認無不
    得或不宜依簡式審判程序進行之情形，爰依刑事訴訟法第27
    3條之1第1項規定，裁定本案由受命法官獨任進行簡式審判
    程序，是本案之證據調查，依同法第273條之2規定，不受同
    法第159條第1項、第161條之2、第161條之3、第163條之1及
    第164條至第170條規定之限制。
二、上開犯罪事實，業經被告本院準備程序及審理時坦承不諱，
    並於警詢、偵訊時供述案發經過歷歷，核與證人即告訴人乙
    ○○於警詢證述遭誣告之情節（警卷第11至12頁）大致相符，
    並有雲林地檢署檢察官109年度偵字第6020號不起訴處分書
    列印本（警卷第13至22頁）、被告使用通訊軟體LINE暱稱「
    王樂樂」、「筱暎」與告訴人乙○○之對話紀錄翻拍截圖（偵
    卷第45至131頁）在卷可憑，足認被告自白與客觀事實相符
    ，堪以採信。從而，本案事證明確，被告上開誣告犯行足以
    認定，應依法論科。
三、論罪科刑：
  ㈠核被告所為，係犯刑法第169條第1項之誣告罪。
  ㈡按犯刑法第168條至第171條之罪，於所虛偽陳述或所誣告之
    案件，裁判或懲戒處分確定前自白者，減輕或免除其刑，同
    法第172條定有明文。刑法第172條之規定，並不專在獎勵犯
    罪人之悛悔，而要在引起偵查或審判機關之易於發見真實，
    以免被誣告人終於受誣，故不論該被告之自白在審判前或審
    判中，自動或被動，簡單或詳細，一次或二次以上，並其自
    白後有無翻異，苟其自白在所誣告之案件裁判確定以前，即
    應依該條減免其刑（最高法院31年上字第345號判決意旨參
    照）。又按行為人在其所誣告之案件經判決無罪確定後，始
    為自白，因與刑法第172條之規定不合，不得減輕或免除其
    刑；惟其自白在所誣告之案件經檢察官處分不起訴確定後者
    ，因不起訴處分確定究與裁判確定不同，故仍可適用刑法第
    172條之規定，減輕或免除其刑（最高法院66年度第5次刑庭
    庭推總會議決議意旨參照）。查被告於110年9月29日自白誣
    告犯行（見本院卷第36、37頁），因被告誣指告訴人涉嫌部
    分，業經檢察官不起訴處分確定，並無因其誣告行為而受刑
    事訴追，依據前揭說明，仍可依刑法第172條規定，減輕其
    刑。
  ㈢爰審酌被告意圖使告訴人受刑事處分，向警員誣指告訴人涉
    犯前開妨害性自主犯嫌，致影響偵查機關偵查犯罪之進行，
    耗費司法資源，並使告訴人陷於被訴追之危險，而受有司法
    機關偵辦之精神與名譽損失，所為顯不足取；惟考量被告於
    犯後終已坦承犯行，表明：自己做錯了，請求告訴人原諒，
    也會依據本院110年4月27日110年度六小字第86號和解筆錄
    ，給付新台幣（下同）3萬元給告訴人（即返還前揭向告訴
    人之借款）等語，本案111年8月26日言詞辯論終結前，業已
    給付16,000元（參本院卷第48、78頁、第99至111頁告訴人
    所述及相關給付紀錄），復酌以告訴人到庭表示：我覺得被
    告一直在說謊，很會編故事，尊重法判決官等語（本院卷第
    92頁），暨被告被告前於86年間有妨害家庭之前案紀錄，有
    臺灣高等法院被告前案紀錄表附卷可參，自陳罹患憂鬱症（
    參本院卷第51頁藥單資料），目前從事擺攤工作，每日收入
    約2、3百元，但收入不穩定，為國中畢業之教育程度，離婚
    ，獨自養育一名就讀國小之女兒之家庭及經濟狀況（本院卷
    第91、92頁），兼衡被告犯罪之動機、目的、犯行之手段、
    程度及與告訴人間關係，檢察官、被告對量刑之意見等一切
    情狀，量處如主文所示之刑。因刑法第169條第1項誣告罪之
    法定刑為7年以下有期徒刑，非屬同法第41條第1項所定之「
    最重本刑為5年以下有期徒刑以下之刑之罪」，故被告雖受6
    月以下有期徒刑之宣告，仍不得易科罰金，自無庸諭知易科
    罰金之折算標準，但仍得依刑法第41條第3項規定易服社會
    勞動，附此敘明。
　㈣按宣告緩刑與否，固屬實體法上賦予法院得為自由裁量之事
    項，惟法院行使此項職權時，除應審查被告是否符合緩刑之
    法定要件外，仍應就被告有以暫不執行刑罰為適當之情形，
    亦即應就被告犯罪狀況、有無再犯之虞，及能否由於刑罰之
    宣告而策其自新等情，加以審酌；法院行使此項裁量職權時
    ，應受一般法律原則之拘束，即必須符合所適用法律授權之
    目的，並受法律秩序之理念、法律感情及慣例等所規範，若
    違反比例原則、平等原則時，得認係濫用裁量權而為違法。
    又行為人犯後悔悟之程度，是否與被害人（告訴人）達成和
    解，以彌補被害人（告訴人）之損害，均攸關法院諭知緩刑
    與否之審酌，且基於「修復式司法」理念，國家亦有責權衡
    被告接受國家刑罰權執行之法益與確保被害人（告訴人）損
    害彌補之法益，使二者間在法理上力求衡平（最高法院108
    年度台上字第623號判決意旨參照）。被告雖請求給予緩刑
    之機會等語，惟關於被告於本院審理過程中，表明願意遵期
    履行前揭和解筆錄，業經本院於量刑時予以審酌，已如前述
    ，而查，被告迄今尚未履行完畢，未能獲得告訴人對本案遭
    誣告之諒解，告訴人並表明：偵查中經檢察官查證被告講的
    都不實在，被告本來答應每月要還1萬元，上次開庭降到每
    月2、3千元，匯款時又自動降為每月1千元，我認為被告沒
    有悔悟，不同意給被告緩刑機會等語（本院卷第79頁），認
    為本案法和平性尚未適當回復，因認本案對被告所宣告之刑
    ，尚無以暫不執行為適當之情狀，自不宜宣告緩刑，是被告
    上開主張，並非可採，附此敘明。
四、應適用之程序法律：刑事訴訟法第273條之1、第299條第1項
    前段。
本案經檢察官丙○○提起公訴，檢察官顏鸝靚到庭執行職務。
中　　華　　民　　國　　111 　年　　8 　　月　　26　　日
                  刑事第四庭    法  官  陳雅琪
以上正本證明與原本無異。
如不服本判決應於收受判決後20日內向本院提出上訴書狀，並應
敘述具體理由；其未敘述上訴理由者，應於上訴期間屆滿後20日
內向本院補提理由書（均須按他造當事人之人數附繕本）。「切
勿逕送上級法院」。
                                書記官  陳怡心
中　　華　　民　　國　　111 　年　　8 　　月　　26　　日
附錄本案論罪科刑法條全文
中華民國刑法第169條
（誣告罪）
意圖他人受刑事或懲戒處分，向該管公務員誣告者，處7年以下
有期徒刑。
意圖他人受刑事或懲戒處分，而偽造、變造證據，或使用偽造、
變造之證據者，亦同。